【裁判字號】    88,勞訴,87
【裁判日期】    890720
【裁判案由】    返還不當得利
【裁判全文】
臺灣臺北地方法院民事判決                  八十八年度勞訴字第八七號
    原      告  新光人壽保險股份有限公司
    法定代理人  丙○○
    訴訟代理人  甲○○
                丁○○
                陳郁成
    被      告  乙○○
右當事人間請求返還不當得利事件，本院判決如左：
    主      文
被告應給付原告新台幣肆拾柒萬柒仟柒佰柒拾捌元及自民國八十八年九月二日起至清
償日止，按週年利率百分之五計算之利息。
訴訟費用由被告負擔。
本判決於原告以新台幣壹拾伍萬玖仟元供擔保後，得假執行。
    事    實
甲、原告方面：
  一、聲明：除假執行供擔保金額外，餘如主文所示。
  二、陳述：
    (一)按原被告間約定，因本契約涉訟時，雙方同意以  鈞院為第一審管轄法院，合
      先陳明。
    (二)又被告與原告間簽訂契約，約定被告應為原告招攬保險等事宜，惟被告於簽訂
      契約後，於領取為發展組織用之周轉金新台幣（下同）伍拾萬元，及兩個月薪
      資共拾萬柒仟柒佰柒拾捌元後，並未依約為原告公司招攬保險，且拒不登錄為
      原告公司之業務員，而依業務員管理規第十四條第一項之規定「業務員經登錄
      後，應〔專〕為其所屬公司從事保險之招攬」，因此，依上開管理規則之規定
      ，業務員僅可登錄於一家保險公司，並專為其招攬保險。
    (三)再被告於領取上開金額後，拒不登錄為原告公司之業務員，依上開管理規則，
      被告顯無法為原告公司招攬保險業務，亦即無法達成契約之目的，原告乃與被
      告解除契約。契約既已解除，被告所自原告領取之發展組織用之周轉金及薪資
      ，即係無法律上之原因受有利益，致原告受有損害，依民法第一百七十九條之
      規定，被告應返還原告如起訴之金額。
  三、證據：提出合約書、業務員管理規則、週轉金確認書各一份、薪資明細二份為
      證。
乙、被告方面：
  一、聲明：駁回原告之訴。
  二、陳述：
    (一)被告並無拒不登錄事情，而是原任職之宏福人壽拒絕註銷登錄。且原告明知以
      給付簽約金方式向他公司挖角，必定會遭遇上述情事，原告未充份預防並於合
      中載明該項應負擔後果，實難辭其咎。並應負擔一半責任。
    (二)被告確實服務於原告公司一年半，簽約金依合約應以比例照算為貳拾伍萬元，
      底薪每月肆萬元，兩個月為捌萬元。而非原告所言。且每月薪資原告當初承諾
      給付六個月，原告並無履行，又薪資為勞動所得無償還道理。又原告在毫無支
      會情況逕自解約，亦違反誠信原則。
  三、證據：提出契約書一份為證。
    理    由
一、原告主張，兩造間於八十五年八月一日簽訂展業襄理聘任契約，約定被告應為原
    告招攬保險，被告於簽訂契約後領取發展組織週轉金五十萬元及兩個月薪資十萬
    七千七百七十八元，惟被告訂約後並未依約為原告招攬保險，且拒不登錄為原告
    公司之業務員，致無法依業務員管理規則為原告招攬保險，實屬給付不能，原告
    已解除兩造間之契約，扣除被告已清償部分，被告尚應返還四十七萬七千七百七
    十八元等情；被告則以，其係與配偶李麗娟名義招攬保險，且薪資屬勞動所得，
    自無返還之理等語，資為抗辯。
二、原告主張，兩造間於八十五年八月一日簽訂展業襄理聘任契約，約定被告應為原
    告招攬保險，被告於簽訂契約後領取發展組織週轉金五十萬元及兩個月薪資十萬
    七千七百七十八元之事實，業據其提出契約書、週轉金確認書、薪資明細等件為
    證，復為被告所不爭執，堪信為真實。
三、按業務員經登錄後，應專為其所屬公司從事保險之招攬，保險業務員管理規則第
    十四條第一項定有明文。本件原告主張被告於訂約後迄未辦理登錄原告公司之業
    務員一節，為被告所不爭，足見原告主張被告迄不能為其從事保險招攬一節尚堪
    採信。被告雖抗辯，其係與配偶李麗娟名義招攬保險云云，惟依其所提李麗娟與
    原告間之展業代表契約，尚不足證明被告有依契約本旨提出勞務之給付，應認原
    告之主張為可採信。
四、被告既自始不能提出給付，則兩造間之勞務契約已陷於給付不能，原告主張解除
    兩造間之契約，扣除被告已清償部分，請求被告返還四十七萬七千七百七十八元
    及自訴狀繕本送達翌日即八十八年九月二日起至清償日止，按週年利率百分之五
    計算之利息，洵屬有據，應予准許。
五、原告陳明願供擔保，請求宣告假執行，核無不合，茲酌定相當之擔保金額，予以
    准許。
六、結論：本件原告之訴為有理由，依民事訴訟法第七十八條、第三百九十條第二項
    ，判決如主文。
中      華      民      國    八十九    年      七      月    二十      日
                                    勞工法庭法      官  詹文馨
右為正本係照原本作成
如對本判決上訴，須於判決送達後廿日內向本院提出上訴狀
中      華      民      國    八十九    年      七      月    二十五    日
                                            法院書記官  唐步英


司法院資訊處製作；財團法人民間司法改革基金會備份。
